【裁判字號】    97,訴,337
【裁判日期】    971118
【裁判案由】    家暴妨害自由等
【裁判全文】
臺灣宜蘭地方法院刑事判決               97年度訴字第337號
公  訴  人  臺灣宜蘭地方法院檢察署檢察官
被      告  乙○○
上列被告因家暴妨害自由等案件，經檢察官提起公訴（97年度偵
字第2309號），本院判決如下：
    主  文
乙○○犯剝奪他人行動自由罪，處有期徒刑肆月，如易科罰金，
以新臺幣壹仟元折算壹日；又犯傷害罪，處有期徒刑參月，如易
科罰金，以新臺幣壹仟元折算壹日。應執行有期徒刑陸月，如易
科罰金，以新臺幣壹仟元折算壹日。
    犯 罪 事 實
一、乙○○與甲○○原為夫妻關係，於民國96年3月間離婚，2人
    間為家庭暴力防治法第3條第1款所稱之家庭成員。乙○○於
    96年9月6日，曾因不滿甲○○與蕭家源共同外出，而對蕭家
    源犯有強制等罪，經法院判處拘役30日確定（傷害、毀損因
    撤回告訴而為不受理判決），甫於97年4月28日易科罰金執
    行完畢（不構成累犯）。詎乙○○猶不知惕勵，因不滿甲○
    ○攜子與男友約會，於97年4月12日凌晨某時，在甲○○宜
    蘭縣員山鄉○○路○段51號住處前等候甲○○返家，待甲○
    ○於當日凌晨3時許駕駛自用小客車返回其前開住處前，乙
    ○○即基於妨害自由之犯意，怒以大聲喝令之方式，強令甲
    ○○坐到副駕駛座，而乙○○則坐上自小客車駕駛座，拒絕
    甲○○下車之要求，強將甲○○載至宜蘭縣壯圍鄉靠近海邊
    之關帝廟，途中並向甲○○恫嚇稱：「以後不能看小孩，否
    則看1次打1次」等語，使甲○○心生畏懼，以此等非法之方
    法剝奪甲○○之行動自由。乙○○於途中，復萌生傷害之犯
    意，徒手毆打甲○○，致甲○○受有左頰、眼周挫瘀傷之傷
    害。
二、案經甲○○訴由宜蘭縣政府警察局宜蘭分局報告臺灣宜蘭地
    方法院檢察署檢察官偵查起訴。
    理  由
一、按被告以外之人於審判外之言詞或書面陳述，除法律有規定
    者外，不得作為證據，刑事訴訟法第159條第1項定有明文。
    查本案被害人甲○○於警詢時之證述，為審判外之言詞陳述
    ，原即不得採為證據，業經被告否認證據能力，復無刑事訴
    訟法第159條之1至159條之5規定之例外情形，自應認不具證
    據能力。至被害人於偵查中向檢察官所為具結後之證詞，依
    卷附資料並無顯不可信之情況，應認有證據能力，均核先敘
    明。
二、訊據被告乙○○對於犯罪事實欄所載傷害犯行，坦承不諱，
    核與告訴人甲○○於偵查中結證情節相符，並有卷附之蘭陽
    醫院診斷證明書可稽，被告傷害犯行足堪認定。被告雖否認
    上揭妨害自由之犯行，辯稱：被害人是自願要與伊到關帝廟
    談事情云云。然查：上揭事實，業據被害人甲○○於偵查中
    以證人地位結證：「97年4月12日凌晨3時許，我開車到員山
    鄉○○路○段51號住處前，我正要停車，被告乙○○，也就
    我的前夫，他突然衝過來開我的車門…他很兇、很大聲的叫
    我坐過去，我只好坐到副駕駛座，他上車後…就將車子開走
    ，我說我要下車，他不給我下車，並把車開走，說要載我去
    死，又說要把車撞爛，…後來把我載到壯圍的海邊的一個廟
    ，要我對關公發誓，要我不能看小孩，並說看1次打1次」被
    告在車上對我說，不讓我看小孩，他說『來看小孩1次，就
    打1次』」等語明確（見偵查卷第13至14頁），而質諸被告
    ，其對於上揭時間駕車將被害人帶往壯圍海邊關帝廟之客觀
    事實，亦坦承不諱（見本院卷第35、64頁），則衡諸本件案
    發時間在凌晨3時許，被害人復已與被告離異，被害人在凌
    晨時分既已返回住處，如與被告相談事情，何須與被告同往
    壯圍海邊之關帝廟？再參以被告於本院審理時，確實自承其
    不滿被害人攜子與男友約會等情（第50頁），被害人面對處
    於不滿情緒之被告，何以仍願與被告駕車外出？是綜上情節
    ，堪認被害人證稱係遭被告喝令，而坐上副駕駛座，於途中
    要下車為被告所拒及被告出言恫嚇等情，為屬可信。被告辯
    稱被害人自願與其至關帝廟談判云云，委無足取。本案事證
    明確，被告犯行洵堪認定，應予依法論科。
三、按以強暴之方法剝奪人之行動自由時，若於實施強暴行為之
    過程中，致被害人受有傷害，乃施強暴之當然結果，固不另
    論傷害罪。惟妨害自由罪，並非以傷人為當然之手段，若行
    為人另具有傷害故意，且發生傷害結果，自應成立傷害罪名
    ，經合法告訴，並應負傷害罪責，最高法院89年臺上字第
    4676號判決可資參照。被告於駕車將被害人載往關帝廟途中
    ，將被害人毆打成傷之犯行，乃係另起傷害之犯意，其傷害
    行為，難認係其剝奪被害人行動自由之強暴行為。是核被告
    所為係犯刑法第302條第1項之剝奪他人行動自由罪、第277
    條第1項之傷害罪，又被告與被害人原為夫妻關係，業據被
    害人及被告供明在卷，是被告所為亦屬家庭暴力防治法第2
    條第2項之家庭暴力罪。被告所犯上開2罪，犯意個別，行為
    互異，應予分論併罰。又按刑法第302條第1項之罪所稱之非
    法方法，已包括強暴、脅迫或恐嚇等一切不法手段在內。因
    之，如以非法方法剝奪他人行動自由行為繼續中，再對被害
    人施加恐嚇，或以使人行無義務之事，或妨害人行使權利為
    目的，而其強暴、脅迫復已達於剝奪人行動自由之程度，應
    僅論以刑法第302條第1項之罪，無另成立同法第304條或第3
    05條之罪之餘地（最高法院87年臺上字第2337號判決、89年
    度臺上字第780號判決意旨參照）。被告強令被害人坐上副
    駕駛座等行為，乃為非法剝奪人之行動自由之高度行為所吸
    收；其恫嚇被害人之行為，屬於非法方法剝奪行動自由之部
    分行為，均不另論罪。
四、爰審酌被告與被害人為前配偶之關係，不知善加處理兩人及
    子女之相處、教育問題，竟仗其體力優勢，對被害人暴力相
    向，所為可眥；暨其於犯後未賠償被害人損失、坦承部分犯
    行之犯後態度；兼衡被告與被害人離異後，獨自扶養2名幼
    子，1名9歲、1名7歲之家庭狀況等一切情狀，分別量處如主
    文所示之刑，定其應執行之刑，並諭知易科罰金之折算標準
    。
據上論結，應依刑事訴訟法第299條第1項，刑法第277條第1項、
第302條第1項、第41條第1項前段、第2項，刑法施行法第1條之1
，判決如主文。
本案經檢察官丙○○到庭執行職務。
中    華    民    國    97    年    11    月    18    日
                  刑事第三庭審判長法  官    林惠玲
                                  法  官    劉家祥
                                  法  官    鄧晴馨
以上正本證明與原本無異。
如不服本判決應於收受判決後10日內向本院提出上訴書狀，並
應敘述具體理由；其未敘述上述理由者，應於上訴期間屆滿後20
日內向本院補提理由書(均須按他造當事人之人數附繕本)「切勿
逕送上級法院」。
                                  書記官    吳文雄
中    華    民    國    97    年    11    月    19    日
附錄本案論罪科刑法條：
中華民國刑法第277條第1項（普通傷害罪）
傷害人之身體或健康者，處3年以下有期徒刑、拘役或1千元以下
罰金。
中華民國刑法第302條第1項（剝奪他人行動自由罪）
私行拘禁或以其他非法方法，剝奪人之行動自由者，處5年以下
有期徒刑、拘役或3百元以下罰金。


司法院資訊處製作；財團法人民間司法改革基金會備份。
